臺灣高等法院刑事裁定
110年度聲字第819號
聲明異議人
即  受刑人  林志鴻



上列聲明異議人即受刑人因違反毒品危害防制條例等案件，對於
臺灣桃園地方檢察署檢察官執行之指揮（109年度執助鎮字第339
9號、109年度執助鎮字第3400號），聲明異議，本院裁定如下：
    主  文
聲明異議駁回。
    理  由
一、聲明異議意旨略以：聲明異議人即受刑人林志鴻（下稱受刑
    人）因臺灣桃園地方檢察署109年度執助鎮字第3399號應執
    行有期徒刑20年案件(下稱前案)，及該署109年度執助鎮字
    第3400號應執行有期徒刑26年案件(下稱後案)，惟刑法第51
    條第5款規定宣告多數有期徒刑者，於各刑中之最長期以上
    ，各刑合併之刑期以下，定其刑期。但不得逾三十年。上開
    前案及後案合併執行共46年之久，爰聲明異議請求撤銷前案
    及後案各自之原定應執行刑裁定，重新合併定應執行刑，免
    致受刑人之累進處遇受影響云云。
二、按於司法實務運作上，就所受理當事人或其相關人員的請求
    、聲明或聲請案，概不受其所用詞文拘束，亦即仍應尋繹其
    意涵，探求真意，而後依法律規定適切處理。舉例而言，當
    事人雖然表示是「請求」或「聲明」，而實際上該當於「聲
    請」者，受理的司法機關仍應依「聲請」案件的相關規定，
    加以處理，並附具准駁的理由；反之，亦同（最高法院105
    年度台抗字第408號裁定意旨參照）。本件受刑人於民國110
    年2月8日向本院提出之聲請書狀，其標題係記載「聲明疑義
    狀」，內容則記載「依法提出向諭知該裁判之法院聲明疑義
    事」等語，本院依受刑人所提聲請書狀內容所載，認該聲請
    狀並非對於有罪裁判之文義有疑義而向本院聲明疑義。其聲
    請狀之真意並非聲明疑義案，合先敘明。次按受刑人或其法
    定代理人或配偶以檢察官執行之指揮為不當者，得向諭知該
    裁判之法院聲明異議，刑事訴訟法第484條定有明文。所謂
    「檢察官執行之指揮不當」，係指檢察官有積極執行指揮之
    違法及其執行方法有不當等情形而言。本件受刑人目前經臺
    灣新北地方檢察署依本院109年度聲字第2230號裁定(應執行
    刑有期徒刑26年，即後案、編號1至33)函請臺灣桃園地方檢
    察署代為換發執行指揮書，臺灣桃園地方檢察署並依上開裁
    定核發109年度執助鎮字第3400號執行指揮書(執行期日：10
    5年9月9日入監起至131年7月26日止)，接續受臺灣新北地方
    檢察署函請臺灣桃園地方檢察署依本院109年度聲字第2204
    號裁定(應執行刑有期徒刑20年，即前案、編號1至7)代為換
    發執行指揮書，臺灣桃園地方檢察署並依上開裁定核發109
    年度執助鎮字第3399號執行指揮書(執行期日：131年7月27
    日入監起至151年6月15日止)，有臺灣新北地方檢察署109年
    度執更字第4055號及109年度執更字第4557號執行卷宗及相
    關卷宗核閱無訛。受刑人為其上開所犯各罪(前案編號1至7
    、後案編號1至33)原應合併定執行刑，受刑法第51條第5款
    不得逾30年之限制，現分為二裁定定執行刑而接續執行之結
    果，刑期總合46年，影響其權益甚鉅等語，據以向本院聲明
    異議，所聲明異議者為檢察官對前開確定裁判執行之方法，
    核屬刑事訴訟法第484條規定之範疇，先予敘明。
三、又按刑法第50條第1項前段規定：「裁判確定前犯數罪者，
    併合處罰之。」同法第53條規定：「數罪併罰，有二裁判以
    上者，依第51條之規定，定其應執行之刑」；是「刑法第51
    條之數罪併罰，應以合於同法第50條之規定為前提，而第50
    條之併合處罰，則以裁判確定前犯數罪為條件，若於一罪之
    裁判確定後又犯他罪者，自應於他罪之科刑裁判確定後，與
    前罪應執行之刑併予執行，不得適用刑法第51條所列各款，
    定其應執行之刑。」，最高法院32年度非字第63號裁判先例
    參照；次按「被告一再犯罪，經受諸多科刑判決確定之情形
    ，上開所謂裁判確定，乃指首先確定之科刑判決而言；亦即
    以該首先判刑確定之日作為基準，在該日期之前所犯各罪，
    應依刑法第51條各款規定，定其應執行之刑；在該日期之後
    所犯者，則無與之前所犯者合併定執行刑之餘地。惟在該日
    期之後所犯之罪，倘另符合數罪併罰者，仍得依前述法則處
    理，數罪併罰既有上揭基準可循，自無許法院任擇其中最為
    有利或不利於被告之數罪，合併定其應執行刑之理。」，最
    高法院103年度台抗字第721號裁定要旨參照。
四、經查：
  ㈠前案附表編號1至7所示各罪(共7罪)，均係該編號1所示之台
    灣新北地方法院106年度訴字第438號判決確定之107年3月22
    日之「前」所犯；後案附表編號1至33所示各罪(共33罪)，
    均係該編號1所示之本院104年度上訴字第2928號（即甲案）
    判決確定之105年1月12日之「前」所犯，業經本院調閱臺灣
    新北地方檢察署109年度執更字第4025號及109年度執更字第
    4557號執行卷宗核閱無訛。檢核上開定執行刑之各罪中，以
    甲案裁判確定日為最先，而前案附表編號1至7所示各罪之犯
    罪時間均在105年1月12日之後，即非甲案裁判確定「前」所
    犯，而無從納入「前案」一併定應執行刑。據此以觀，檢察
    官依刑事訴訟法第477條第1項規定，以受刑人具有刑法第53
    條規定情形，聲請定其應執行之刑時，已比較各案之確定日
    期，依法為適當之組合，並以其中首先確定裁判作為基準，
    分就「105年1月12日」以前所犯各罪(即後案)、「107年3月
    22日」以前所犯(即前案)，向最後事實審法院(均為本院)就
    受刑人數裁判之罪定其應執行刑，揆諸前開說明，均合於刑
    法第50條第1項、第53條所定併合處罰之規定，經核檢察官
    就上開判決確定之數罪，聲請定執行刑之執行方法並無違法
    或不當。
  ㈡聲明異議意旨主張前、後兩案，接續執行之結果刑期達46年
    之久，超過刑法第51條第5款有期徒刑之數罪，定應執行刑
    不得逾30年之規定，惟按刑法第51條第5款規定「宣告多數
    有期徒刑者，於各刑中之最長期以上，各刑合併之刑期以下
    ，定其刑期。但不得逾30年」係就同一裁定而言，而前案、
    後案係分定應執行之刑，所定之執行刑(如前述)均未逾30年
    ，並無違法可言。至聲明異議意旨所執受刑人之累進處遇一
    節，受刑人之累進處遇計算基準如何，乃監獄之權能，此觀
    監獄行刑法第18條、行刑累進處遇條例第1、2條規定甚明。
    本件聲明異議人所餘刑期應以何者為計算基準，可否累進處
    遇，係屬監獄之矯正事務，核與上開檢察官之執行指揮程序
    或方法無涉，而非聲明異議所得審究，是聲明異議人執此指
    摘檢察官執行之指揮不當，提起本件聲明異議，核無理由，
    應予駁回。
五、綜上，本件聲明異議，為無理由，應予駁回。
據上論斷，依刑事訴訟法第486條，裁定如主文。　
中　　華　　民　　國　　110 　年　　3 　　月　　23　　日
                  刑事第十九庭  審判長法　官  曾淑華
                                      法　官  王美玲
                                      法　官  許文章
以上正本證明與原本無異。
如不服本裁定，應於收受送達後五日內向本院提出抗告狀。
                                      書記官  陳盈芝
中　　華　　民　　國　　110 　年　　3 　　月　　23　　日